【裁判字號】    98,撤緩,269
【裁判日期】    990113
【裁判案由】    聲請撤銷緩刑
【裁判全文】
臺灣板橋地方法院刑事裁定             98年度撤緩字第269號
聲  請  人  臺灣板橋地方法院檢察署檢察官
被      告  甲○○
上列聲請人因受刑人犯商業會計法案件（臺灣士林地方法院96年
度簡字第693 號），聲請撤銷緩刑之宣告（98年度執聲字第4155
號），本院裁定如下：
    主  文
聲請駁回。
    理  由
一、聲請意旨略以：受刑人甲○○因犯商業會計法案件，經臺灣
    士林地方法院於97年2 月18日以96年度簡字第693 號判決判
    處應執行有期徒刑6 月，併科罰金新臺幣（下同）5 萬元，
    緩刑3 年，並應向公庫支付40萬元，而於97年3 月25日確定
    在案。嗣經臺灣士林地方法院檢察署以97年度執緩字第40號
    案件執行，受刑人依判決履行給付，於緩刑期內（97年5 月
    至98年5 月）計只繳納17萬8 千元，尚餘22萬2 千元尚未繳
    納，後竟置之不理，堪認受刑人已違反刑法第74條第2 項第
    4 款所定之情節重大，足認原緩刑宣告無法收其預期效果，
    而有撤銷緩刑，執行刑罰之必要，爰依刑法第75條之1 第1
    項第4 款、刑事訴訟法第476 條規定，聲請撤銷前開緩刑宣
    告等語。
二、按「受緩刑之宣告而有下列情形之一，足認原宣告之緩刑難
    收其預期效果，而有執行刑罰之必要者，得撤銷其宣告：四
    、違反第74條第2 項第1 款至第8 款所定負擔情節重大者」
    ，刑法第75條之1 第1 項第4 款訂有明文，是遇有上開情形
    ，法院即應依裁量其緩刑宣告得否撤銷。又上述規定，考其
    立法意旨，即第74條第2 項增列法院於緩刑期間內，得命犯
    罪行為人於緩刑期內應遵守之事項（例如向被害人支付相當
    數額、向公庫支付一定之金額、接受精神、心理輔導、提供
    義務勞務或其他為預防再犯之事項），明定違反該條所定事
    項情節重大者，得撤銷其緩刑宣告，以期週延，至於所謂「
    情節重大」，係指受判決人顯有履行負擔之可能，而隱匿或
    處分其財產、故意不履行、無正當事由拒絕履行或顯有逃匿
    之虞等情事而言，且本條採用裁量撤銷主義，賦予法院撤銷
    與否之權限，特於第一項規定實質要件為「足認原宣告之緩
    刑難收其預期效果」，供作審認之標準（刑法第75條之1 第
    1 項第4 款之立法理由參照）。則於上揭「得」撤銷緩刑之
    情形，法官應依職權本於合目的性之裁量，妥適審酌受刑人
    是否有履行負擔之可能、若屬可能，究否有隱匿或處分其財
    產、故意不履行、無正當事由拒絕履行或顯有逃匿之虞等情
    事，堪認原緩刑之宣告已難收其預期之效果，而確有執行刑
    罰之必要，此與刑法第75條第1 項所定2 款要件有一具備，
    即毋庸再行審酌其他情狀，應逕予撤銷緩刑之情形不同，先
    予敘明。
三、經查：
  (一)受刑人甲○○因犯商業會計法案件，經臺灣士林地方法院於
    97年2 月18日以96年度簡字第693 號判決判處應執行有期徒
    刑6 月，併科罰金新臺幣（下同）5 萬元，緩刑3 年，並應
    向公庫支付40萬元，而於97年3 月25日確定在案，此有該案
    判決書及受刑人之臺灣高等法院被告前案紀錄表各1 份附卷
    可稽。又受刑人於97年5 月7 日經臺灣士林地方法院檢察署
    通知執行而於當日訊問筆錄表示願意以分12期付款方式行之
    等情，此有臺灣士林地方法院檢察署執行卷宗之訊問筆錄在
    卷可參。另受刑人於98年1 月22日經臺灣士林地方法院檢察
    署通知執行而於當日訊問筆錄表示因伊母親生病，所以沒有
    錢，希望剩下的33萬元再分12期繳納等情，亦有臺灣士林地
    方法院檢察署執行卷宗之訊問筆錄在卷可參。而受刑人於97
    年5 月起至98年5 月止，業已繳納17萬8 千元之款項，此有
    臺灣士林地方法院檢察署自行收納款項收據6 紙影本在卷可
    稽，是堪認受刑人知悉33萬元之款項必須於1 年內繳納，然
    上述「12個月期間籌措33萬元」是否與判決主文所許之期限
    相稱，而受刑人有履行之可能，且受刑人有隱匿或處分其財
    產、故意不履行、無正當事由拒絕履行或顯有逃匿之虞等重
    大情事，顯屬本件需予釐清之處。
  (二)有關受刑人原考量其自身能力而請求分期，此有前述臺灣士
    林地方法院檢察署執行卷宗之訊問筆錄在卷可參，另受刑人
    於本院調查中陳述：前往執行科時，伊有向執行科小姐說要
    分期，當時執行科小姐表示1 個月要繳1 期，1 期2 萬7 千
    元，而伊從97年5 月至98年5 月伊繳了約17萬8 千元，又因
    伊母親於6 月6 日過世，伊要辦後事，所以沒有錢繳，之後
    要再去繳1 期時，執行科小姐表示該案已經移到板橋地院，
    如果判決也是一種方式等語歷歷（見本院98年12月28日之訊
    問筆錄），綜觀上開情詞，足認「12個月期間籌措33萬元」
    對於受刑人確實有困難無訛。審酌刑罰執行之關係，國家權
    力機關與受刑人係基於極度不對等之關係，受刑人經由臺灣
    士林地方法院檢察署通知要「12個月期間籌措剩餘款項33萬
    元」後，雖表示知道，也會努力籌錢，惟此條件是否經由受
    刑人考量其本身之經濟狀況及能力後而自認有履行之可能所
    為的表示，抑或僅係受刑人深恐緩刑遭撤銷而為不符本身能
    力所及之同意，已非無疑。再細繹臺灣士林地方法院檢察署
    檢察官所通知之剩餘款項繳納條件，是否考量受刑人可繳納
    條件，衡以當今整體社會之經濟環境，無論每月繳納3 萬3
    千元或2 萬7 千元，顯非一般人可以為之，故臺灣士林地方
    法院檢察署所定之前述履行條件，一般人既無履行之可能，
    自難期受刑人有履行之可能，是上開履行條件之期間與判決
    主文所許之期限並不相稱。
  (三)綜上所述，臺灣士林地方法院檢察署所定之前揭履行條件之
    期間與判決主文所許之期限並不相當，且聲請人亦未就受刑
    人究有無履行前開負擔條件之可能及有隱匿或處分其財產、
    故意不履行、無正當事由拒絕履行或顯有逃匿之虞等情提出
    相當之證據以資佐證，自不得僅以受刑人逾期未履行遽認其
    緩刑之宣告難收預期效果而有執行刑罰之必要，是聲請人執
    此聲請撤銷受刑人前案之緩刑，應予駁回。
四、依刑事訴訟法第220 條，裁定如主文。
中    華    民    國    99    年    1     月    13    日
                  刑事第一庭    法  官  連雅婷
以上正本證明與原本無異
如不服本裁定應於送達後5日內向本院提出抗告狀
                                書記官  郭晉良
中    華    民    國    99    年    1     月    13    日

司法院資訊處製作；財團法人民間司法改革基金會備份。
